臺灣板橋地方法院刑事判決　　　　　　 99年度訴緝字第309號
公　訴　人　臺灣板橋地方法院檢察署檢察官
被　　　告　林聖凱原名林國璋.
選任辯護人　蔡明熙律師
上列被告因偽造有價證券等案件，經檢察官提起公訴（80年度偵
字第6993號），本院判決如下：
    主      文
本件管轄錯誤，移送於臺灣臺北地方法院。
    理      由
一、公訴意旨略以：被告林聖凱意圖為自己不法之所有，於民國
    79年12月2 日，在臺北市○○○路○ 段正義國宅地下室，侵
    占被害人王在福所遺失之票號000-0000號、付款人為臺北市
    銀行延平分行之空白支票1 張，復於同年月20日偽刻被害人
    王在福之印章，蓋於上開支票發票人欄，並填載面額新臺幣
    （下同）2 萬元，交付證人林榮福抵償債務。嗣證人林榮福
    將上紙支票交付證人黃志清，再輾轉交付證人陳香蘭、楊敏
    慧。後證人楊敏慧於80年1 月21日提示時，遭退票處理。因
    認被告涉犯刑法第337 條之侵占遺失物罪嫌及同法第201 條
    第1 項之偽造有價證券罪嫌等語。
二、按案件由犯罪地或被告之住所、居所或所在地之法院管轄；
    無管轄權之案件，應諭知管轄錯誤之判決，並同時諭知移送
    於管轄法院，刑事訴訟法第5 條第1 項、第304 條分別定有
    明文。另按被告之所在地，係以起訴時為標準，管轄之有無
    ，應依職權調查之（最高法院48年臺上字第837 號判例意旨
    參照）。
三、經查：被告林聖凱原設籍於臺北縣中和市（現已改制為新北
    市中和區，以下同）自立路141 巷17之4 號，嗣於80年4 月
    11日遷往臺北市○○○路41號8 樓之2 ，該址於80年7 月15
    日改為臺北市○○○路○ 段29號8 樓之2 ，被告又於100 年
    1 月17日遷往桃園縣蘆竹鄉○○村○○路41號等情，有戶籍
    登記簿影本及個人基本資料查詢結果各1 紙在卷可查。再者
    ，被告原居住於其父母址設臺北縣中和市○○路141 巷17之
    4 號住處，嗣於80年4 月11日將戶籍地遷往臺北市○○○路
    41號8 樓之2 後，隨即遷往臺北市○○區○○街居住，之後
    則轉往南部地區跑業務，並未再返回其父母上開住處居住乙
    情，亦經被告於本院審理時供陳甚詳，顯見被告於80年4 月
    11日遷移戶籍地並將實際居住處轉往臺北市內湖區及南部地
    區，已有廢止原設於臺北縣中和市○○路141 巷17之4 號住
    所之事實。另本案係於80年10月7 日繫屬於本院，有臺灣板
    橋地方法院檢察署80年10月7 日函暨其上本院收狀戳1 紙附
    卷足參。從而，本案起訴時，被告之住所、居所及所在地，
    均非在本院管轄區域。另查，檢察官認被告林聖凱係在址設
    臺北市○○○路○ 段之正義國宅地下室侵占本案空白支票，
    復於不詳地點，偽刻被害人王在福之印章，蓋用於上開支票
    發票人欄，並填載票面金額2 萬元，交付證人林榮福抵債。
    而被告於本案審理時，堅詞否認有何侵占上開支票及偽造有
    價證券之罪嫌，辯稱：係某真實姓名年籍不詳，自稱「林建
    興」之成年男子向伊購買音響，以該紙支票給付貨款，伊取
    得該紙支票時，票面金額已經填妥，發票人之印章亦已蓋妥
    ，伊旋於伊當時址設臺北市○○○路之公司內將該支票交付
    林榮福之業務，伊交付該紙支票時，並不知該支票係偽造之
    有價證券等語。證人林榮福復稱：伊的業務係到被告店內收
    票，伊不知被告的店開在何處，但是伊記得伊當時的公司設
    於臺北市○○○路○ 段159 號，那天業務去跟被告收票，來
    回騎機車僅約20分鐘以內，所以當時被告的店應該在伊公司
    附近等語甚詳，有本院電話紀錄查詢表1 紙附卷足參。從而
    ，本案亦無從證明本案被告偽造上開支票及持以行使之犯罪
    行為地在本院轄區。此外，復查無其他證據足認本案犯罪地
    或被告住、居所或所在地屬本院管轄區域，揆諸上開說明，
    檢察官向無管轄權之本院提起公訴，於法自有未合，爰諭知
    管轄錯誤之判決，同時諭知移送於有管轄權之臺灣臺北地方
    法院。
四、依刑事訴訟法第304條，判決如主文。
中    華    民    國   100    年    7     月    28    日
                  刑事第十八庭審判長法  官   楊仲農
                                    法  官   楊筑婷
                                    法  官   謝梨敏
上列正本證明與原本無異。
如不服本判決，應於判決送達後10日內敘明上訴理由，向本院提
出上訴狀 (應附繕本) ，上訴於臺灣高等法院。其未敘述上訴理
由者，應於上訴期間屆滿後20日內向本院補提理由書「切勿逕送
上級法院」。
                                    書記官   林怡君
中    華    民    國   100    年    7     月    28    日